臺北高等行政法院判決
　　　　　　　　　　　　　92年度訴字第5544號
　　　　　　　　　　　　　94.
原　　　告　令譽實業有限公司
代　表　人　甲○○
訴訟代理人　林明正律師
　　　　　　陳伊甄律師
被　　　告　財政部臺北市國稅局
代　表　人　張盛和（局長）
訴訟代理人　乙○○
上列當事人間因營利事業所得稅事件，原告不服財政部中華民國
92年10月24日台財訴字第0920057473號訴願決定，提起行政訴訟
。本院判決如下：
　　主  文
原告之訴駁回。
訴訟費用由原告負擔。
　　事  實
一、事實概要：原告88年度營利事業所得稅結算申報，列報薪資
    支出新台幣（下同）5,655,000元，被告原按其申報數核定
    ，嗣依財政部財稅資料中心所提供異常薪資所得查核清單及
    綜合所得稅薪資所得核定清單等資料，查得原告虛報盧光輝
    等8人薪資3,530,000元、伙食費172,800元，計短漏所得額
    3,702,800元，短漏報所得稅額868,012元，除予以補徵同額
    稅款外，並按所漏稅額868,012元處1倍罰鍰868,000元（計
    至百元止）。原告不服，申經復查結果，未獲准變更，提起
    訴願，亦遭決定駁回，遂向本院提起行政訴訟。
二、兩造聲明：
　(一)原告聲明：
    1.訴願決定、原處分均撤銷。
    2.訴訟費用由被告負擔。
　(二)被告聲明：
    1.駁回原告之訴。
    2.訴訟費用由原告負擔。
三、兩造爭點：盧光輝等8人是否確係受僱於原告？
　(一)原告主張之理由：
    1.按「支付臨時工資，應有簽名或蓋章之收據或名冊為憑。
      」、「薪資支出之原始憑證，為收據或簽收之名冊；其由
      工會或合作社出具之收據者，應另付工人之印領清冊；職
      工薪資如係送交銀行分別存入各該職工帳戶者，應以銀行
      蓋章證明存入之清單予以認定。」，分別為營利事業所得
      稅查核準則（以下簡稱查核準則）第71條第10款、第11款
      所明定。
    2.本件原告係經營紡織品原料如紗、絲等產品之買賣業務，
      因商品出售前需依客戶要求更改包裝，而改裝作業均交由
      工頭蔡欣元負責處理，此有合約書可稽。經查該合約書約
      定「甲方委託乙方代為加工．．．出貨時現金付款，．．
      ．另支付員工薪資由甲方支付，乙方轉付全權負責。」，
      可知原告與工頭之合作模式為：由原告將紡織品原料交予
      工頭，由工頭負責找員工將大包裝分為小包裝，俟分裝完
      成由原告領取，工頭再於領貨後之次日依貨物重量向原告
      請求以現金付款，此有第一商業銀行支票存款對帳單影本
      附卷為憑。
    3.經查原告僱用之包裝人員屬臨時工性質，工作地點非於原
      告營業之處所，實難要求其至原告指定之銀行開立帳戶，
      且現場作業人員多喜好直接領現金，以匯款等方式支付實
      有窒礙之處，是被告所稱原告無法提示具體支付證明，尚
      與事實不合。且查核準則第71條規定亦未強制營利事業支
      付薪資需以銀行轉帳或支付方式為之，故原告取具之薪資
      印領證明亦屬該條規定之合法憑證之一。而原告提示之打
      卡紀錄及切結，已足證盧光輝等8人確係受僱於原告，況
      原告僱用盧光輝等8人係臨時工之性質，僱用時間長短尚
      需視原告接單狀況，原告無法亦無理由禁止其為其他企業
      從事任何工作，是被告以原告未提示銀行轉帳資料即予以
      剔除該等薪資支出，並處以罰鍰，實已逾越法律之規定，
      有違租稅法定主義之原則。又88年6月間，工頭蔡欣元曾
      向原告借款而書立同意書1份，載明蔡欣元向原告預支88
      年6月10日後至9月底之工繳費用，其願意降工繳費1元扣
      抵，雙方並於88年6月3日重新簽訂合約書，將工繳費由每
      公斤12元改為11元，原告亦分別開立400,000元、694,174
      元之支票各1紙予張景新、陳瑞雄，對帳單因而有2筆金額
      係以支票給付，是原告確曾支出薪資3,704,429元，絕無
      虛報薪資之行為。
    4.又復查決定略以依原告提示之人事資料卡所載之所得人及
      緊急聯絡人電話逐一詢查，有撥通者表示查無此人，餘則
      均為傳真機號碼或空號等語，似謂原告提供之資料非真，
      惟員工資料卡係88年之資料，原告豈能保證所得人之住所
      、電話不會變更，且該8人中除1人已過世外，多數仍可聯
      繫，原告於申請復查時業已表示可代尋出面佐證，惟被告
      僅略以「有撥通者表示查無此人，餘均為傳真號碼或空號
      」等語表示無法與所得人取得聯繫，作法令人費解。另被
      告稱該等人員之薪資清冊於88年1月至12月均有固定所得
      ，而所得人資料均未申請該筆所得，且打卡紀錄為整年全
      勤，顯與實情不符云云。經查原告於88年度既無停業或營
      業中輟，則該等人員1至12月均有固定之所得，豈有異常
      ，又原告給付所得人報酬均係依其完成工作而非工作之時
      間，打卡紀錄係原告要求工頭提示之資料，以確定並無虛
      報工資之情事，其是否全年全勤對原告並無意義，其於打
      卡紀錄所載時間內是否均從事原告交付之工作，其間之出
      缺席情形，均係由工頭負責，殆非原告所需控制，而所得
      人於打卡紀錄所載時間內是否承接其他工作，或是否因工
      頭要求需每日依時打卡，亦非原告所能知悉，且所得人是
      否申報或申報薪資亦與本件無關，故被告之論據不免稍嫌
      草率。
    5.再查被告復稱所得人全年參與工作竟無一人參與勞健保，
      有違常情，且原告提供之切結書書立之日期多在89年度，
      亦與實情不符等語。惟查原告提出之切結書從未說明其係
      於事前要求所得人出具，況切結書中均載明全年之所得金
      額，而原告豈能事前即得知全年之所得，蓋該等切結書係
      原告於所得人支領當年度末期工資時要求所得人出具，又
      如何謂與實情不符。另所得人並非原告之專職員工，或許
      於其他公司納保，其出具切結，原告豈能強制，故原告提
      示所得人之印領清冊、切結書、打卡紀錄及員工資料表供
      被告查核，尚無無法審酌之情事，被告如欲否定該等資料
      ，應以證據為之，而不應僅以推論方式否定原告提示證據
      之真實性，從而所為處分即屬違法，應予撤銷。
　(二)被告答辯之理由：
    1.所得稅部分：
      按「營利事業所得之計算，以其本年度收入總額減除各
        項成本費用、損失及稅捐後之純益額為所得額。」，為
        所得稅法第24條第1項所明定。次按「費用及損失，未
        經取得原始憑證，或經取得而記載事項不符者，不予認
        定。」，查核準則第67條第1項定有明文。
      本件原告88年度營利事業所得稅結算申報，虛報盧光輝
        等8人薪資3,530,000元及伙食費172,800元，計短漏所
        得額3,702,800元，致短漏報所得稅額868,012元，違反
        所得稅法第71條第1項規定，經被告查獲，有營利事業
        所得稅結算申報書、異常薪資所得資料清單、薪資所得
        清冊、綜合所得稅核定通知書等資料附卷可按，違章事
        實明確，除補徵短漏所得稅868,012元外，並按所漏稅
        額處以1倍之罰鍰計868,000元（計至百元止）。
      茲原告主張略以盧光輝等8人為臨時包裝工人，確在原
        告公司工作，惟依原告提示之人事資料卡所載之所得人
        及緊急聯絡人電話逐一電詢結果，有撥通者表示查無此
        人，餘則均為傳真機號碼或空號。經查依原告提示之薪
        資印領清冊所示，盧光輝等8人於1月至12月間每月均有
        固定所得，全年所得少者35萬元，多者70萬元，惟查盧
        光輝等8人綜合所得稅事件均未申報該筆薪資所得，而
        原告所提打卡紀錄卻係全年全勤（有打卡紀錄為憑），
        是原告所稱盧光輝等8人為臨時包裝工人，顯與實情不
        符。
      次查原告人事資料卡所載盧光輝等8人之職稱係倉庫包
        裝員、倉庫守衛員及業務員，惟該等全年參與工作竟無
        一人參與勞健保，有違常情。蓋依原告提供之自願不參
        加勞健保切結書所載，書立日期除陳志明1人為88年1
        月30日外，其餘7人均為88年12月30日或89年1月30日，
        與實情不符。又原告主張其薪資、伙食費支出係於每月
        月底帳載支付，惟被告原查時，請其提示具體資金流程
        如銀行提款、支票劃撥等等，原告均未能提示，然原告
        既係薪資之支付者及申報者，自應取有相關之支付憑證
        及員工資料備查，其既無法提示支付證明，嗣亦無法提
        出反證資料，則被告自無從審酌其主張是否屬實，原告
        訴稱業已提示印領清冊、切結書、打卡紀錄及員工資料
        表供核，並無被告所稱無法審酌之情事，顯係飾詞，是
        被告其短漏報所得額核定補徵稅額為868,012元，經核
        尚無違誤，茲原告復執前詞爭執，難認有理由。
    2.罰鍰部分：
      按「納稅義務人已依本法規定辦理結算申報，但對依法
        規定應申報課稅之所得額有漏報或短報情事者，處以所
        漏稅額2倍以下之罰鍰。」，為所得稅法第110條第1項
        所明定。次按「前項之費用或損失，如經查明確無支付
        之事實，而係虛列費用或損失逃稅者，應依所得稅法第
        110條之規定處罰。」，查核準則第67條第2項定有明文
        。
      查原告88年度營利事業所得稅申報，虛報盧光輝等8人
        薪資，經被告查獲，有營利事業所得稅結算申報書、異
        常薪資所得資料清單、薪資所得清冊、綜合所得稅核定
        通知書等資料附卷可按，違章事實明確，致短漏報所得
        稅額868,012元，是被告核處罰鍰868,000元（計至百元
        止），並無違誤，原告之訴難認有理由，應予駁回。
　　理  由
一、按「營利事業所得之計算，以其本年度收入總額減除各項成
    本費用、損失及稅捐後之純益額為所得額。」、「納稅義務
    人已依本法規定辦理結算申報，但對依本法規定應申報課稅
    之所得額有漏報或短報情事者，處以漏稅額兩倍以下之罰鍰
    。」，所得稅法第24條第1項、第110條第1項分別定有明文
    。又按「費用及損失，未經取得原始憑證，或經取得而記載
    事項不符者，不予認定。」，復為查核準則第67條第1項所
    規定。
二、按當事人主張事實，須負舉證責任，倘其所提出之證據，不
    足為主張事實之證明，自不能認其主張之事實為真實。行政
    法院39年判字第2號著有判例。本件原告88年度營利事業所
    得稅結算申報，原列報薪資支出5,655,000元，被告初查按
    其申報數核定，嗣依財政部財稅資料中心所提供薪資所得資
    料歸戶異常清單查得原告虛列訴外人盧光輝等8人，乃予以
    剔除虛列之薪資3,530,000元及伙食費172,800元，變更核定
    短漏所得額3,702,800元，補徵稅額868,012元等情，有原告
    88年度營利事業所得稅結算申報書及核定通知書、異常薪資
    所得資料清單等影本附於原處分卷可稽。原告雖主張確有給
    付系爭薪資等語，惟查本件原告所虛報盧光輝等8人之薪資
    係整年度，每月金額固定，有薪資印領清冊在卷足憑，依常
    理果渠等確係受僱於原告，身為僱用人之原告當對各該受僱
    人於原告處擔任何種職務及其工作內容性質等知之甚詳，縱
    由工頭代為招募並代轉支付薪資，衡情當有各個月份薪資給
    付及具領清冊暨工作事務分配相關資料，然原告空言盧光輝
    等人係擔任守衛人員及負責包裝等業務，卻迄未提出任何出
    勤紀錄、工作日誌及公司帳簿資料等以實其說，本屬可疑，
    加以其所提加工合約書之契約當事人為工頭蔡欣元，此觀卷
    附合約書影本即明，對照其自承包裝作業係交由工頭負責一
    節，益徵所稱雇用盧光輝等8人等語可議；且果盧光輝等8人
    係受僱於原告之員工，因渠等僱佣期間長達88年整年度，按
    理當有勞健保資料，豈有付之闕如之理，原告徒以渠等放棄
    投保為由，非惟與常情相悖，且所提自願不參加勞健保切結
    書，除陳志明1人之書立日期為88年1月30日外，其餘7人均
    為88年12月30日或89年1月30日始出具，自無可採；參以原
    告雖稱係以現金支付系爭薪資，惟查所提支付資料卻係第一
    商業銀行支票存款對帳單，其支付方式迥異，尚難遽認其係
    給付薪資，遑論如何據以勾稽查核；又縱認原告所言支付員
    工薪資予工頭一節屬實，然自合約書觀之，其交付對象為工
    頭，再由工頭轉付薪資，惟原告迄未提出載明有代轉付薪資
    字樣之領款收據為證，是原告究有無給付系爭薪資予盧光輝
    等人，即不無疑問；再原告雖稱系爭薪資業已依法扣繳，然
    其自承盧光輝等8人皆為臨時工，除與其申報盧光輝等8人之
    薪資為整年度不符外，因臨時工乃按日計酬，且應扣繳百分
    之六之所得稅，以原告身為營利事業，當熟諳應依法開立憑
    證之規定，但本件原告所申報者卻係代扣一般薪資扣繳，而
    非臨時工之扣繳，故所言其依法扣繳一節，顯與法不合，殊
    無足取；況盧光輝等8人於系爭年度有申報綜合所得稅，惟
    皆未列報在原告公司任職之薪資，有盧光輝等8人88年度綜
    合所得稅核定通知書等影本在卷足佐，是原告所言盧光輝等
    8 人係受僱於伊，顯無足取。此外原告空言主張其確有給付
    系爭薪資及伙食費與盧光輝等8人，卻乏其他積極證據以實
    其說，徵之前開判例，自難謂其已盡舉證責任，所言殊難採
    信。是被告予以剔除該部分之營業成本，並據以變更課稅所
    得額，即非無憑。至原告請求傳訊證人盧光輝等人一節，因
    盧光輝等8人並未受僱於原告，已如上述，自無傳訊之必要
    ，併此敘明。從而被告所為剔除系爭營業成本即薪資
    3,530,000元及伙食費172,800元並予以補徵稅額暨課處罰鍰
    之處分，揆諸首揭法條規定，並無違誤，訴願決定予以維持
    ，亦無不合，原告之訴難認有理由，應予駁回。
據上論結，本件原告之訴為無理由，爰依行政訴訟法第98條第3
項前段，判決如主文。
中　　華　　民　　國　　94　　年　 　3　　月　 10  　 日
                    第二庭審判長  法    官  鄭忠仁
                                  法    官  楊莉莉
                                  法    官  林育如
上為正本係照原本作成。
如不服本判決，應於送達後20日內，向本院提出上訴狀並表明上
訴理由，如於本判決宣示後送達前提起上訴者，應於判決送達後
20日內補提上訴理由書（須按他造人數附繕本）。
中　　華　　民　　國　　94　　年　 　3　　月　 10  　 日
   　　　　　　　　　　　　　　   書 記 官　林惠堉
